【裁判字號】    92,交抗,393
【裁判日期】    920418
【裁判案由】    違反道路交通管理處罰條例
【裁判全文】
臺灣高等法院交通事件裁定                        九十二年度交抗字第三九三號
    抗  告  人
    即受處分人  甲○○
右抗告人因違反道路交通管理處罰條例案件，不服臺灣臺北地方法院九十二年度交聲
字第一五六號，中華民國九十二年三月十九日所為裁定（原處分案號：臺北市交通事
件裁決所九十一年十二月十七日北市裁三字第駕裁二二—ＡＢＶ—六七四五二二號）
，提起抗告，本院裁定如左：
    主  文
抗告駁回。
    理  由
一、按汽車行駛至無號誌或號誌故障而無交通警察指揮之交岔路口，而未劃分幹、支
    線或同為幹線道或支線道，如同為直行車或轉彎車者，左方車應暫停讓右方車先
    行，道路交通安全第一百零二條第一項第二款後段定有明文。次按汽車駕駛人，
    爭道行駛，有支線道車不讓幹線道車先行，或兩線均為幹線道或支線道時，左方
    車不讓右方車先行者，處新台幣（下同）六百元以上一千八百元以下之罰鍰，道
    路交通管理處罰條例第四十五條第九款定有明文。末按汽車駕駛人駕駛汽車違反
    道路交通管理處罰條例第四十五條規定者，除應依該條所規定之罰鍰處罰外，並
    予記違規點數一點，同條例第六十三條第一項第一款亦有規定。
二、原裁定以：本件受處分人甲○○於民國九十一年九月三日十二時二十分許，駕駛
    車牌號碼ＥＴ—七三五０號自小客車在臺北市○○路四十巷由南向北行駛，途經
    光輝路四十巷與二十一巷之無號誌、無交通警察指揮且未劃分幹、支道交岔路口
    時，適有由林永二駕駛車牌號碼ＤＩ—一二六三號之自小客車沿光輝路二十一巷
    由東向西行駛至該巷口，明知其為左方直行車應暫停讓右方直行車先行，竟未暫
    停讓林永二駕駛之ＤＩ—一二六三號之自小客車先行而仍爭道行駛，以致其車輛
    右方後側之保險桿擦撞林永二所駕駛之前揭車輛前方右側之防撞鐵欄，經臺北市
    政府警察局文山分局交通分隊警員前往處理製作交通事故談話紀錄表、道路交通
    事故調查報告表後，認受處分人有違反道路交通管理處罰條例第四十五條第九款
    、第六十三條第一項第一款之行為而掣單舉發。受處分人於應到案日期前申訴，
    經原處分機關函請原舉發單位調查結果，仍認受處分人有上開違規行為，原處分
    機關依道路交通管理處罰條例第四十五條第九款、第六十三條第一項第一款及違
    反道路交通管理事件統一裁罰基準表之規定，裁處罰鍰六百元，並記違規點數一
    點。聲明異議意旨略以：本件肇事時受處分人所駕駛之車牌號碼ＥＴ—七三五０
    號自小客車已過道路中心且為主幹道，而對方（指證人林永二）所行之巷道屬支
    線道，是主要肇事責任在於對方駕駛人行於支線道未禮讓行於幹線道之異議人先
    行，因認原裁決係屬違誤云云。然查：道路之支、幹道劃分，屬公路主管機關之
    職權，依據當地汽車交通量、行人穿越數、道路位置及寬窄等情綜合判斷，而本
    件肇事地點，無號誌亦無支幹道之劃分，此有道路交通事故調查報告表、現場道
    路照片及所載現場圖附卷可稽，足證該道路同屬支線道應無疑義。次查：證人林
    永二於本院調查時到庭證述：我當時看受處分人的車子很快衝出來，受處分人自
    己講行車速率三十公里，在路口都沒有減速慢行，看到情況也沒有煞車，他車子
    就擦撞我的車子右角且過馬路後才停下，受處分人車子僅擦撞到旁邊，沒有擦撞
    到後面，當時我車子已經停住等語。受處分人雖辯稱其車子已過中心線，對方車
    子並非停止時才發生擦撞云云。惟查：汽車行駛至無號誌或號誌故障而無交通警
    察指揮之交岔路口，而未劃分幹、支線或同為幹線道或支線道，如同為直行車或
    轉彎車者，左方車應暫停讓右方車先行係指車輛行駛至路口時即要先減速慢行，
    查看其他車道有無車輛作為判斷前進或停止之依據，而非於肇事時是否在中心線
    為唯一判斷標準。依據受處分人於警訊中自稱當時車速三十公里，又未減速慢行
    ，再參酌二條巷道各自畫設停止線間距離、道路寬度及其週邊路況等一切情狀，
    足見受處分人行經肇事路口時，並未確實減速慢行，先察看右方有無來車後再通
    過該交岔路口，至為灼然。受處分人違反道路交通管理處罰條例第四十五條第九
    款後段汽車駕駛人爭道行駛時，左方車應讓右方車先行規定甚明，綜上所述，受
    處分人上開所辯，尚屬無據，本件受處分人確有在未劃分支幹線道之巷口，左方
    車未讓右方車先行之違規事實。原處分機關以受處分人於應到案日前申訴，依道
    路交通管理處罰條例第四十五條第九款、第六十三條第一項第一款及違反道路交
    通管理事件統一裁罰基準表之規定裁處罰鍰六百元、並予記違規點數一點，於法
    有據，本件受處分人之異議為無理由，將其異議駁回。經核並無違誤，應予維持
    。
三、抗告意旨仍以本件肇事時受處分人所駕駛之車牌號碼ＥＴ—七三五０號自小客車
    時速已減為三十公里，已過道路中心貳米以上，而對方來車未禮讓過道路中心之
    受處分人車輛先行，且未減速慢行或煞車才發生擦撞云云，指摘原裁定不當，然
    查：本件受處分人確有在未劃分支幹線道之巷口，未確實減速慢行，先察看右方
    有無來車後再通過該交岔路口，且左方車未讓右方車先行之違規事實。所駕駛Ｅ
    Ｔ—七三五０號自小客車已過道路中心貳米以上，非惟未提出積極證據，且非本
    件是否違規之唯一判斷標準，本件抗告為無理由，應予駁回。
四、據上論結，應依道路交通案件處理辦法第二十六條，刑事訴訟法第四百十二條，
    裁定如主文。
中      華      民      國    九十二    年      四      月     十八     日
                              臺灣高等法院交通法庭
                                  審判長法  官  溫  耀  源
                                        法  官  何  菁  莪
                                        法  官  邱  同  印
右正本證明與原本無異。
不得再抗告。
                                        書記官  莊  昭  樹
中      華      民      國    九十二    年      四      月     十八     日


司法院資訊處製作；財團法人民間司法改革基金會備份。
